臺灣高雄地方法院民事裁定　　　　　 100年度消債抗字第17號
抗　告　人　黃武賢
相　對　人　國泰世華商業銀行股份有限公司
法定代理人　汪國華
相　對　人　萬泰商業銀行股份有限公司
法定代理人　盧正昕
上列抗告人因消費者債務清理條例事件聲明異議，對本院民國10
0 年1 月11日100 年度事聲字第3 號裁定，提起抗告，本院裁定
如下：
    主  文
抗告駁回。
抗告程序費用新臺幣壹仟元由抗告人負擔。
    理  由
一、抗告意旨略以：伊之配偶王秀珠雖於民國99年8 月31日受僱
    於加倍潔公司在交通部民用航空局高雄國際航空站（下稱高
    雄航空站）從事清潔工作。因高雄航空站於100 年1 月15日
    再行公告招標外包之清潔公司，屆時王秀珠可能失業，且王
    秀珠每月薪資僅新臺幣（下同）20,000元，除負擔自己必要
    生活費外，餘額不足以負擔未成年子女之扶養費，差額仍由
    伊支出，原裁定固以伊聲請更生所提之更生方案不公允而廢
    棄更生方案認可裁定，然伊願意提出以每月1 期，共96期，
    每月清償15,000元之更生方案，以符合消費者債務清理條例
    （下稱消債條例）第64條之規定。爰依法提起抗告，並聲明
    ：原裁定廢棄。
二、按債務人有薪資、執行業務所得或其他固定收入，法院認更
    生方案之條件公允者，得不經債權人會議可決，逕依債務人
    之聲請或依職權以裁定認可更生方案，消債條例第64條第1
    項定有明文。而其立法理由亦說明債務人如有薪資、執行業
    務所得等固定收入，並將其可處分所得之一定部分充為清償
    ，於債權人之權益已有保障，其更生程序應更為簡易、迅速
    。故債務人提出之更生方案，倘法院認為其條件公允（例如
    ：清償總額已達債權總額相當成數，債權人受償金額不致過
    低等），得不待債權人會議可決，逕依債務人之聲請或職權
    以裁定認可之。惟法院認為該條所謂更生方案之條件公允者
    ，必須斟酌債務人之收入、積欠債務之緣由、生活支出，及
    其所提更生方案是否使債權人受償金額不致過低等情，始為
    妥適。蓋更生制度之目的，旨在使債務人在經濟上得有更生
    之機會，該制度並非在使債務人恣意消費所造成之債務，轉
    嫁予債權人負擔，債務人更生制度亦非縱容投機不誠實之債
    務人奢侈浪費，而不在意日後履行返還之能力，反而算計消
    債條例中之更生制度，濫用更生程序以規避其應負擔之償還
    責任，自與消債條例之立法本旨有違。
三、經查，
  (一)按更生方案係以債務人將來有繼續性及反覆性收入之望為前
    提，立法鼓勵債務人利用更生程序，無非在於更生程序對於
    債權人較有利，可使債權人獲得較高之清償額數，而債務人
    復得藉更生程序獲得經濟重建，是更生方案應以可行及履行
    完畢為酌量前提，且債務人既已負擔大筆債務，當應樽節支
    出，無由其任意擴張支出項目之餘地，故債務人提出之方案
    自須符合前開說明，以達到妥適調整債權人與債務人雙方權
    益，方屬公允，否則即有惡意逃避債務之嫌。
  (二)又按「負扶養義務者有數人而其親等同一時，應各依其經遷
    能力，分擔義務」；「受扶養權利者，以不能維持生活而無
    謀生能力者為限。前項無謀生能力之限制，於直系血親尊親
    屬，不適用之」；「因負擔扶養義務而不能維持自己生活者
    ，免除其義務。但受扶養權利者為直系血親尊親屬或配偶時
    ，減輕其義務」；「扶養之程度，應按受扶養權利者之需要
    與負扶養義務者之經濟能力及身分定之」，民法第1115條第
    3 項、第1117條、第1118條、第1119條分別定有明文。雖抗
    告人主張王秀珠有失業之虞而無法負擔未成年子女之扶養費
    ，然王秀珠是否失業尚屬不確定因素，是王秀珠仍有依法盡
    扶養義務之期待可能性，且抗告人未提出王秀珠有非自願性
    失業之證明文件，難認王秀珠現處於失業而無法負擔扶養費
    之狀態，因此，抗告人主張王秀珠無法負擔未成年子女扶養
    費之部分，於法未合。再抗告人主張王秀珠每月薪資僅20,0
    00元，扣除個人必要生活費後之餘額，不足負擔未成年子女
    之扶養費云云，固提出薪資轉帳證明（見本院卷第6 、7 頁
    ）為據，惟查該轉帳薪資之金額係實領金額，非應領金額，
    以之為認定薪資標準，將造成王秀珠必要費用如勞健保部分
    重複計算支出，有失公平，而抗告人未提出具體證據證明王
    秀珠之薪資扣除各人必要生活費後，已不足負擔扶養費用，
    則抗告人此部分主張，難認可採。是抗告人每月必要支出總
    額應為22,618元【計算式：11,309＋（11,309×2 ÷2 ）＝
    22,618 元 】，方為正確，倘以抗告人每月薪資45,951元扣
    除後，仍得剩餘23,333元（計算式：45,954-22,618 ＝23,3
    33），顯見第一階段1 至60期每期清償9,000 元，第二階段
    61至96期每月償還14,000元之更生方案內容，仍有應調整之
    處，以達更妥適及公允之情，故原審審酌各情，而為廢棄本
    院司法事務官依職權認可更生方案（下稱系爭更生方案）之
    裁定，並由本院民事執行處依法另為審究處理，雖與本院審
    酌理由不盡相同，但結論實無二致，即無不合。另抗告人於
    抗告狀提出願以每月1 期共96期，每月清償15,000元之更生
    方案，此部分本院既已維持原廢棄裁定，則宜由本院司法事
    務官綜合審酌更生方案是否公允，而為認可與否之裁定。
四、綜上所述，系爭更生方案既尚有應調整之處，依法自不應認
    可該更生方案。原審裁定以此為由廢棄系爭認可裁定，核無
    違誤，抗告意旨指摘原裁定不當，求予廢棄，為無理由，應
    予駁回。
五、據上論結，本件抗告為無理由，依消費者債務清理條例第11
    條第2 項、第15條，民事訴訟法第495 條之1 第1 項、第44
    9 條第1 項、第95條、第78條，裁定如主文。
中    華    民    國   100    年    2     月    25    日
                  民事第五庭  審判長法  官    黃國川
                                    法  官    秦慧君
                                    法  官    何佩陵
上為正本係照原本作成。
本裁定除有涉及法律見解具有原則上之重要性者外，不得再為抗
告。
如不服本裁定應於送達後10日內向本院提出再抗告狀，並繳納再
抗告費新台幣1000元。
中    華    民    國   100    年    2     月    25    日
                                    書記官    陳喜苓